臺灣新北地方法院民事判決
111年度訴字第1484號
原      告  李慶元  


訴訟代理人  周廷威律師
複 代 理人  郭守鉦律師
            林采緹律師                      
被      告  蔡昕妍  
上列當事人間請求清償借款事件，經本院於民國111年8月1日言
詞辯論終結，判決如下：
    主  文
一、被告應給付原告新台幣(下同)30萬元，及自民國111年6月17
    日起至清償日止，按年息5%計算之利息。
二、原告其餘之訴駁回。
三、訴訟費用由被告負擔54%，餘由原告負擔。
四、本判決第1項得假執行。
五、原告其餘假執行之聲請駁回。
    事實及理由
一、原告主張：被告因有資金需求而於107年4月至同年11月許陸
    續向原告借款，原告隨即與被告相約至新北市○○區○○路000
    號立誠骨科診所外見面，並當場交付30萬予被告，又與被告
    相約至新北市○○區○○路000號，成吉思汗健身俱樂部新莊館
    外見面，並當場交付5萬元，原告共借款並交付35萬元予被
    告。原告另於107年10月29日匯款3萬元及2萬元，共5萬元至
    被告指定之中國信託銀行帳戶；於107年11月11日轉帳5萬元
    及10萬元，共15萬元至被告指定之中國信託銀行帳戶。原告
    共借款55萬元予被告，原告嗣後向被告多次催款返還借貸，
    惟被告均置之不理。爰依民法第474條、第478條規定提起本
    件訴訟等語，並聲明：㈠被告應給付原告55萬元及自起訴狀
    繕本送達翌日起至清償日止，按年息5%計算之利息。㈡原告
    願供擔保，請准宣告假執行。
二、被告則以：兩造之前為情侶關係，伊曾於107年4月向原告借
    款30萬元，該借款未約定利息及清償期，原告約在四年前跟
    伊要過錢，後來又打電話跟伊說不用償還，伊有答應原告在
    工作能力範圍內，每月可償還1萬元，但因身體出狀況，沒
    有工作迄未清償。此外，伊跟原告沒有其他借貸關係。原告
    於107年10月29日匯款5萬元及107年11月15日轉帳15萬元，
    均係原告贈與而非借貸等語，資為抗辯。
三、本院之判斷：   
㈠、按稱消費借貸者，謂當事人一方移轉金錢或其他代替物之所
    有權於他方，而約定他方以種類、品質、數量相同之物返還
    之契約民法第474條第1項定有明文。又稱消費借貸者，於當
    事人間必本於借貸之意思合致，而有移轉金錢或其他代替物
    之所有權於他方之行為，始得當之。是以消費借貸，因交付
    金錢之原因多端，除有金錢之交付外，尚須本於借貸之意思
    而為交付，方克成立。倘當事人主張與他方有消費借貸關係
    存在者，自應就該借貸意思互相表示合致及借款業已交付之
    事實，均負舉證之責任，其僅證明有金錢之交付，未能證明
    借貸意思表示合致者，仍不能認為有該借貸關係存在（最高
    法院98年度台上字第1045號判決意旨參照）。再按當事人主
    張有利於己之事實者，就其事實有舉證之責任，民事訴訟法
    第277條本文定有明文。是各當事人就其所主張有利於己之
    事實，均應負舉證之責，故一方已有適當之證明者，相對人
    欲否認其主張，即不得不更舉反證；原告對於自己主張之事
    實已盡證明之責後，被告對其主張，如抗辯其不實並提出反
    對之主張者，則被告對其反對之主張，亦應負證明之責，此
    為舉證責任分擔之原則（最高法院19年上字第2345號、18年
    上字第2855號判例意旨參照）。另按當事人主張之事實，經
    他造於準備書狀內或言詞辯論時或在受命法官、受託法官前
    自認者，無庸舉證，民事訴訟法第279條第1項亦有明定。
㈡、經查，原告主張被告於107年4月間向其借款30萬元，迄未償
    還等之事實，業經被告於111年8月1日本院言詞辯論期日到
    庭自承在卷，有言詞辯論筆錄在卷可證（本院卷第64頁），
    自堪信為真實。至於被告辯稱原告於107年間以電話表示免
    除其積欠之30萬元借款債務等情。惟為原告所否認，而被告
    並未就上開有利於己之事實，提出任何具體事證供本院審酌
    及調查，揆諸上述說明，自難認定被告抗辯事由為真實可信
    。因此，原告依民法消費借貸之法律關係，請求被告返還30
    萬元借款，自屬有據，應予准許。
㈢、次查，原告主張被告於107年10月及11月間另向其借款25萬元
    ，其則以交付現金5萬元、匯款5萬元及轉帳15萬元之方式將
    借貸款項交付予被告等情，固據其提出中國信託匯款紀錄為
    證(本院卷第15至21頁)。惟被告否認兩造就上開款項有成立
    消費借貸關係。審諸交付現金及匯款乃屬事實行為，於社會
    交易往來上原因多端，或因買賣、或借貸、或信託、或贈與
    、或因其他約定而為，非必為有金錢借貸關係之借款交付一
    途，自無從僅因有交付現金或匯款之事實，即認原告所主張
    交付現金或匯款之原因即為金錢消費借貸關係一節為屬實。
    被告既抗辯原告匯款5萬及轉帳15萬元均係基於贈與所為，
    而非交付貸款。則原告提出之上開匯款資料僅能證明交付款
    項之事實，尚不足以認定兩造有就借貸意思表示合致，並因
    受領之款項而成立消費借貸關係，故原告依據消費借貸關係
    請求被告返還借貸款款項25萬元，尚屬無據，不足憑採。
四、末按借用人應於約定期限內，返還與借用物種類、品質、數
    量相同之物，未定返還期限者，借用人得隨時返還，貸與人
    亦得定一個月以上之相當期限，催告返還，民法第478條定
    有明文；給付有確定期限者，債務人自期限屆滿時起，負遲
    延責任；遲延之債務，以支付金錢為標的者，債權人得請求
    依法定利率計算之遲延利息；應付利息之債務，其利率未經
    約定，亦無法律可據者，週年利率為5%，民法第478條、第2
    29條第1項、第233條第1項前段、第203條分別定有明文。本
    件被告向原告借貸之30萬元，兩造雖未約定還款期限，然被
    告自承原告於4年前即請求其償還借款，被告迄今仍未返還
    ，已逾1個月以上相當期限，系爭借款應已屆清償期，被告
    即應負遲延責任。因此，原告請求自民事起訴狀繕本送達被
    告翌日即111年6月17日起（111年6月6日寄存送達，經10日
    即111年6月16日發生效力，詳本院卷第31頁）至清償日止，
    按週年利率5%計算之遲延利息，為有理由，自予准許。
五、結論：原告依民法第474條、第478條規定請求被告應給付原
    告30萬元，及自111年6月17日起至清償日止，按年息5%計算
    之利息，為有理由，應予准許。逾此範圍之請求，為無理由
    ，應予駁回。
六、本判決所命給付之金額未逾50萬元，依民事訴訟法第389條
    第1項第5款規定，應依職權宣告假執行，此部分原告雖陳明
    願供擔保，聲請宣告假執行，然其聲請僅係促使法院為職權
    之發動，爰不另為假執行准駁之諭知。至於原告敗訴部分，
    假執行之聲請已失所附麗，應予駁回。
七、本件事實、證據已經足夠明確，雙方所提出的攻擊或防禦方
    法及所用的證據，經過本院斟酌後，認為都不足以影響到本
    判決的結果，因此就不再逐項列出，併此說明。
八、據上論結：本件原告之訴為一部有理由、一部無理由，因此
    判決如主文。
中　　華　　民　　國　　111 　年　　8 　　月　　15　　日
                  民事第七庭    法　官　王婉如
以上正本係照原本作成。
如對本判決上訴，須於判決送達後20日內向本院提出上訴狀。如
委任律師提起上訴者，應一併繳納上訴審裁判費。
中　　華　　民　　國　　111 　年　　8 　　月　　15　　日
                                書記官  鄔琬誼